臺灣士林地方法院民事判決　九十年訴字第一五六四號
　　原　　　告　甲○○
　　被　　　告　乙○○
右當事人間請求損害賠償事件，本院判決如左：
    主    文
被告應給付原告新台幣陸萬元，及自民國九十年十月十日起至清償日止，按年息百分
之五計算之利息。
被告應於天主教聖家堂所發行之教友生活周刊第一版刊登如附件所示內容之道歉啟事
壹次。
原告其餘之訴駁回。
訴訟費用由被告負擔分二分之一；餘由原告負擔。
本判決第一項於原告以新台幣貳萬元供擔保後，得假執行。但被告如於假執行程序實
施前，以新台幣陸萬元為原告預供擔保，得免為假執行
原告其餘假執行之聲請駁回。
    事實及理由
一、本件原告起訴主張：兩造因借貸而生糾紛，被告竟捏造不實之事意圖散布於眾，
    於民國八十八年十一月二十六日上午九時許，在台北縣淡水鎮大埤頭一─三號維
    雅森林幼稚園外，公然以「你不是人，是垃圾，王八蛋，幹你老母ＸＸ」云云，
    辱罵原告，並散布載有「甲○○是人嗎？斷人財路又逼債」內容之傳單予他人，
    復將前開傳單置於台北市○○○路天主教聖家堂前佈告欄供人取閱，侵害原告之
    名譽，造成原告精神上之痛苦；被告所涉刑責已經法院判決有罪確定。而原告三
    十餘年來在天主教聖家堂及社會上擔任要職，亦曾代表天主教榮獲全國模範家庭
    表揚，獲得中央社會工作會獎狀，是原告於宗教界有一定之名望及地位，不容被
    告誣陷指摘。另被告二十餘年來為維雅幼兒園創辦人及園長，資產雄厚，於社會
    上亦有一定之名望，卻惡意公然侮辱及誹謗原告。又原告素罹患高血壓、心律不
    整、骨刺等疾病，受被告妨害名譽，精神上痛苦萬分，非筆墨所能形容，爰依民
    法第一百九十五條之規定，請求被告給付原告新台幣（下同）六十萬元之損害賠
    償，並應登報公開道歉以回復原告之名譽等語；並聲明：（一）被告應給付原告
    六十萬元，及自起訴狀繕本送達翌日起至清償日止，按年息百分之五計算之利息
    。（二）被告應於天主教聖家堂所發行之教友生活周刊第一版刊登如附件所示內
    容之道歉啟事壹次。（三）前開聲明第一項願供擔保請准宣告假執行。
二、被告則以：被告與原告間有債務糾紛，原告屢次帶人至被告工作所在之維雅森林
    幼兒園催討債務；於八十八年十一月二十六日，被告為求息事寧人，遂與原告相
    約至台北市○○○路天主教聖家堂商請神父調解，惟被告抵達聖家堂時未見原告
    蹤影，遂與神父魏里仁會面解說兩造間之債務糾紛，並將載有兩造間借款及還款
    文件一紙交予神父，神父因不諳中文，乃影印乙份留存事後細看，並將原本交還
    被告，被告即行離去。並未將傳單散發或張貼置放於佈告欄，絕無公然侮辱及誹
    謗原告之言行，是被告被訴妨害名譽案件之刑事確定判決所認定之事實並不實在
    ，亦不公平。另原告並未在天主教聖家堂擔任要職；被告則僅在幼稚園打雜，並
    非幼稚園的負責人，月薪僅一萬八千元，且因伊個人負債達五千萬元，負擔利息
    過重，所得薪資均用以償債；而被告自八十五年間向原告借貸以來，至八十八年
    五月間，有關利息本金之償還，從未怠慢；嗣因財務困難無力償還，雖幾經協調
    ，原告仍多次帶人至被告住家及工作場所喧鬧、催討債務，致被告工作之幼稚園
    員額流失，被告財務狀況雪上加霜，身心備受煎熬，精神上之損害遠深於原告；
    是原告請求之賠償金額顯然過高云云，資為抗辯；並聲明：（一）原告之訴及假
    執行之聲請均駁回。（二）如受不利之判決，願供擔保請准宣告免為假執行。
三、原告起訴主張：被告於八十八年十一月二十六日，在台北縣淡水鎮大埤頭一─三
    號維雅森林幼稚園及台北市○○○路天主教聖家堂以「你不是人，是垃圾，王八
    蛋，幹你老母ＸＸ」云云，公然辱罵原告，並將載有「甲○○是人嗎？斷人財路
    又逼債」等內容之傳單散布他人、且置於天主教聖家堂之佈告欄前供人取閱以誹
    謗原告等語，雖為被告所否認；惟原告主張之上情，已提出傳單乙紙在卷為證，
    並經證人黃穩軒、何怡及范瓊瑛於被告被訴妨害名譽之刑事案件偵審中證述明確
    （見臺灣士林地方法院檢察署八十九年度偵字第一三八一號偵查卷內第十六頁背
    面、第八十三頁背面至第八十四頁、第十七頁背面、第八十四頁背面、第八十五
    頁）。被告於前開刑事案件偵查中亦陳述：係「基於告訴人（即原告）都在公共
    場合或眾人面前羞辱我，讓我難堪，我一時激動才罵她：「垃圾、王八蛋」等語
    （見前開偵查卷第十九頁背面），均經本院調閱臺灣高等法院九十年度上易字第
    四０九五號刑事案卷全卷（含本院九十年度易字第四三六號刑事案件、臺灣士林
    地方法院檢察署八十九年度偵字第一三八一號偵查卷）查核屬實；是被告抗辯：
    並無以言詞公然侮辱原告，亦未散發傳單云云，已難憑採。又被告就卷附載明「
    甲○○是人嗎？斷人財路又逼債！....  要錢又斷人財路，不讓債務人生存，哪
    有錢還債，『ㄊ丫』是人？」為內容之傳單，確為其所製作乙節，於本件及前開
    刑事案件審理中均不爭執；雖另抗辯：製作前開傳單並交付原告友人及魏里仁神
    父係為解釋債務糾紛云云，然核前開傳單內容，顯無法釐清兩造之金錢借貸糾葛
    ，且僅涉於私德、而於客觀上實足以貶抑原告之品行及聲名；則其持以散布之所
    為，對原告之名譽當已造成傷害。至於被告雖於前開刑事案件審理中另舉證人杜
    劍虹、龔志慧、魏里仁及呂淑慧為證；然渠等之證詞或有偏頗之虞、或與被告之
    陳述互有出入而無足採信，或與本件待證事實無關而未能執為有利於被告之認定
    各節，亦經本院調閱前開刑事案卷全卷查證明確；而被告所為已觸犯刑事公然侮
    辱及誹謗罪刑乙節，復經刑事確定判決認定屬實，有本院九十年度易字四三六號
    刑事判決、臺灣高等法院九十年度上易字第四０九五號刑事判決各乙份附卷可據
    。從而，原告指述：被告以言詞公然侮辱原告、並散布足以詆毀原告名譽之事以
    誹謗原告之不法手段，侵害原告名譽等情，應堪信為真實。
四、按不法侵害他人之身體、健康、名譽、自由、信用、隱私、貞操，或不法侵害其
    他人格法益而情節重大者，被害人雖非財產上之損害，亦得請求賠償相當之金額
    ；其名譽被侵害者，並得請求回復名譽之適當處分，此於民法第一百九十五條第
    一項定有明文。查被告以上開言語、傳單，公然侮辱、誹謗原告，侵害原告之名
    譽，已如前述，自足致原告精神上遭受相當之痛苦；則原告依前揭侵權行為之法
    律關係請求被告負非財產上之損害賠償責任，並請求以登報道歉之方式回復其名
    譽，自屬有據。本院參酌卷附由財政部財稅資料中心及臺北縣政府稅捐稽徵處淡
    水分處、臺北市稅捐稽徵處中正分處所提供兩造資力財產資料，併斟酌兩造之身
    分、地位、及被告前開言行致生原告精神上痛苦之程度、兩造糾葛發生之緣由等
    一切情狀，認原告請求被告賠償前開非財產上之損害六十萬元，實屬過高，而應
    以六萬元為適當。從而，原告於請求被告給付六萬元，及自起訴狀繕本送達之翌
    日即九十年十月十日起至清償之日止按週年利率百分之五計算之利息；及請求被
    告於天主教聖家堂所發行之教友生活周刊第一版刊登如附件所示內容之道歉啟事
    乙次之範圍內，為有理由，應予准許；逾此部分之請求，為無理由，應予駁回。
五、兩造陳明願就原告損害賠償之請求提供擔保，聲請宣告假執行或免為假執行，經
    核原告勝訴部分，合於法律規定，爰分別酌定相當之擔保金額宣告之；原告其餘
    假執行之聲請，因訴之駁回而失所依據，不予准許。
六、因本案事證已臻明確，兩造其餘主張陳述及所提之證據，均毋庸再予審酌，附此
    敘明。
七、據上論結，本件原告之訴為有一部有理由，一部無理由，爰依民事訴訟法第七十
    九條但書、第三百九十條第二項、第三百九十二條，判決如主文。
中　　　華　　　民　　　國　　九十一　　年　　　九　　　月　　 十三　　 日
                                        臺灣士林地方法院民事第二庭
~B法　　　官　李瑜娟
右為正本，係照原本作成。
如對本判決上訴須於判決送達後廿日內向本院提出上訴狀。
中　　　華　　　民　　　國　　九十一　　年　　　九　　　月　　 十八　　 日
~B法院書記官　夏珍珍
